---
title: "Домашнее задание 1"
output: html_notebook
---

# Попробуйте поработать с конвертациями векторов в различные типы данных.

Создайте пять векторов, в которых будут:

1. Только булевы значения
```{r}
vector_1 <- c(T, F, FALSE, TRUE, T)
```

```{r}

```


2. Булевы и целочисленные значения (обязательно, включите -1, 0, 1)
3. Булевы, целочисленные и строковые значения (строки только из цифр)
4. Булевы, целочисленные и числа с плавающей точкой
5. Булевы, целочисленные, числа с плавающей точки и строки (строки из букв)

Примените к каждому из этих векторов следующие функции: as.logical(), as.numeric(), as.character(), as.factor()

Применение к булевому вектору
```{r}
as.logical(vector_1)
as.numeric(vector_1)
```


# Разберитесь самостоятельно со следующими структурами данных:

1. [Матрицы](https://bookdown.org/rdpeng/rprogdatascience/r-nuts-and-bolts.html#matrices)
2. [Списки](https://bookdown.org/rdpeng/rprogdatascience/r-nuts-and-bolts.html#lists)
3. [Tibbles](https://r4ds.had.co.nz/tibbles.html)

Попробуйте сформулировать, в чем разница между матрицами, списками и tibbles

# 