---
title: "Занятие 3"
output:
  html_document:
    css: style.css
    df_print: paged
---

# Dplyr как грамматика манипулирования данными

Для начала давайте загрузим библиотеки и загрузим данные, если они у вас не загружены
```{r, eval=F}

# Packages

library(tidyverse)
library(labelled)
library(haven)

# Data

data <- read_sav('Data/МСЖ_19_финальная.sav')

```

## [Специальный отбор наблюдений, slice](https://dplyr.tidyverse.org/reference/slice.html)

Этот глагол позволяет выбирать, убирать или делать дубликаты строк посредством их порядкового номера.

```{r, eval=F}
data %>% 
  slice(1:3)
```

Слайс имеет несколько вспомогательных функций:

  1. slice_head() и slice_tail() - отобрать первые / последние несколько наблюдений
  2. slice_sample() - сделать выборку из наблюдений. СУПЕР ПОЛЕЗНАЯ ФУНКЦИЯ, если вы хотите сделать из ГС форму выборки
  3. slice_min() и slice_max() - отобрать максимальные, минимальные наблюдения по какой-либо из переменных
  
```{r, eval=F}
data %>% 
  slice_head(n = 5)
```

Посмотрите, пожалуйста, описание slice_sample и попробуйте из него рассказать, как работает эта функция

## [Сортировка, arrange](https://dplyr.tidyverse.org/reference/arrange.html)

Этот глагол позволяет упорядочивать данные по значениям выбранных столбцов.
ОБРАТИТЕ ВНИМАНИЕ! В отличие от другие глаголов dplyr, arrange игнорирует параметр группирования. Для того, чтобы получить сортировку по группам, необходимо использовать параметр .by_group = TRUE.

Чтобы получить сортировку по убыванию необходимо использовать функцию desc().

```{r, eval=F}
data %>% 
  arrange(USL1s2_r1) %>% 
  select(USL1s2_r1)

data %>% 
  arrange(desc(USL1s2_r1)) %>% 
  select(USL1s2_r1)
```

## [Создание новых переменных, mutate](https://dplyr.tidyverse.org/reference/mutate.html)

Этот глагол добавляет новые переменные.
Есть множество операций, которые можно делать внутри mutate:

  1. Математические операции: +, -, log() и т.д.
  2. [Ранжирование](https://dplyr.tidyverse.org/reference/ranking.html): dense_rank(), min_rank и т.д.
  3. Получение куммулятивных значений: cumsum(), cummean(), cummin() и т.д.
  4. na_if() - перекодировать в пропущенное значение
  5. if_else() - задать условие для перекодирования, если, то
  6. case_when() - задать несколько условий для перекодирований
  
Попробуем сделать комбинированную переменную по оценке сопровождения образовательного процесса и посмотреть на ее средние и стандартные отклонения.

```{r, eval=F}
data %>% 
  mutate(
    USL1s2_all = USL1s2_r1 + USL1s2_r2 + USL1s2_r3 + USL1s2_r4
  ) %>% 
  summarize(
    mean = mean(USL1s2_all, na.rm = T),
    sd = sd(USL1s2_all, na.rm = T)
  )
```
Числа слишком большие. Это связано с тем, что 99 не закодировано как пропущенное значение. Давайте попробуем его закодировать этим образом с помощью na_if(). Посмотрите, как работает na_if.

```{r, eval=F}
data %>% 
  mutate(
    USL1s2_r1 = na_if(USL1s2_r1, 99),
    USL1s2_r2 = na_if(USL1s2_r2, 99),
    USL1s2_r3 = na_if(USL1s2_r3, 99),
    USL1s2_r4 = na_if(USL1s2_r4, 99),
    USL1s2_all = USL1s2_r1 + USL1s2_r2 + USL1s2_r3 + USL1s2_r4
  ) %>% 
  summarize(
    mean = mean(USL1s2_all, na.rm = T),
    sd = sd(USL1s2_all, na.rm = T)
    )
```

Обратите внимание, что пока вы не сохраните результаты, эти новые переменные также не сохранятся нигде.

А теперь давайте попробуем укрупнить шкалу, сделав пятибалку дихотомической шкалой с помощью case_when(). Эта функция работает примерно следующим образом:

```{r, eval=F}
data %>% 
  mutate(
    НОВАЯ_ПЕРЕМЕННАЯ = case_when(
      СТАРАЯ_ПЕРЕМЕННАЯ, ЛОГИЧЕСКАЯ ОПЕРАЦИЯ (равна, не равна) ~ ЗНАЧЕНИЕ_НОВОЙ_ПЕРЕМЕННОЙ,
      СТАРАЯ_ПЕРЕМЕННАЯ, ЛОГИЧЕСКАЯ ОПЕРАЦИЯ (равна, не равна) ~ ЗНАЧЕНИЕ_НОВОЙ_ПЕРЕМЕННОЙ,
      СТАРАЯ_ПЕРЕМЕННАЯ, ЛОГИЧЕСКАЯ ОПЕРАЦИЯ (равна, не равна) ~ ЗНАЧЕНИЕ_НОВОЙ_ПЕРЕМЕННОЙ
      TRUE (ОЗНАЧАЕТ - при всех прочих значениях) ~ ЗНАЧЕНИЕ_НОВОЙ_ПЕРЕМЕННОЙ
    )
  )
```
Обратите внимание на то, как я задам пропущенные значения. Когда вы будете делать case_when, вам нужно будет создавать пропущенное значение именно с его типом. Можно использовать NA_logical_, NA_integer_, NA_character_ или NA_real_ в зависимости от типа.

```{r, eval=F}
data %>% 
  mutate(
    USL1s2_r1_new = case_when(
      USL1s2_r1 %in% c(4, 5) ~ 1L,
      USL1s2_r1 %in% c(1:3) ~ 0L,
      TRUE ~ NA_integer_ 
    ),
    USL1s2_r2_new = case_when(
      USL1s2_r2 %in% c(4, 5) ~ 1L,
      USL1s2_r2 %in% c(1:3) ~ 0L,
      TRUE ~ NA_integer_
    ),
    USL1s2_r3_new = case_when(
      USL1s2_r3 %in% c(4, 5) ~ 1L,
      USL1s2_r3 %in% c(1:3) ~ 0L,
      TRUE ~ NA_integer_
    ),
    USL1s2_r4_new = case_when(
      USL1s2_r4 %in% c(4, 5) ~ 1L,
      USL1s2_r4 %in% c(1:3) ~ 0L,
      TRUE ~ NA_integer_
    ),
    USL1s2_all = USL1s2_r1_new + USL1s2_r2_new + USL1s2_r3_new + USL1s2_r4_new
  ) %>% 
  summarize(
    mean = mean(USL1s2_all, na.rm = T),
    sd = sd(USL1s2_all, na.rm = T)
  )
```

## [Операции над множеством переменных, across](https://dplyr.tidyverse.org/reference/across.html)

На предыдущем и на этом занятии мы с вами уже повторяли несколько раз одну и ту же команду для того, чтобы трансформировать несколько переменных или получить по ним сводки. Давайте посмотрим, как можно это делать с помощью функции across. 

across() позволяет легко применять одни и те трансформации на множестве столбцов, используя семантику select() внутри глаголов summarize() и mutate(). 

Чтобы использовать across, в нем нам нужно уточнить два параметра:

  1. Какие выбрать колонки, .cols,
  2. Какие использовать функции, .fns
  
Функции можно передавать тремя способами:

  1. Просто написать ее название, mean - без скобок.
  2. Использовать purr стилистику (может, сделаем курс потом по этой теме) ~ mean(.x, na.rm = TRUE). Общая формула такая: ~ НАЗВАНИЕ_ФУНКЦИИ(.АРГУМЕНТ_1, .АРГУМЕНТ_2, ДОПОЛНИТЕЛЬНЫЕ АРГУМЕНТЫ).
  3. Использовать список, чтобы передать несколько функций: list(mean = mean, n_miss = ~ sum(is.na(.x))

Давайте посмотрим, как это работает.

```{r, eval=F}
data %>% 
  summarize(
    across(starts_with("USL1s2_r"), mean, na.rm = T)
  )

data %>% 
  summarize(
    across(starts_with("USL1s2_r"), ~ mean(.x, na.rm = T))
  )

data %>% 
  summarize(
    across(starts_with("USL1s2_r"), list(~ mean(.x, na.rm = T)))
  )
```

Если бы мы хотели средние и стандартные отклонения, то нужно было бы делать это следующим образом:

```{r, eval=F}
data %>% 
  summarize(
    across(starts_with("USL1s2_r"), list(
      ~ mean(.x, na.rm = T),
      ~ sd(.x, na.rm = T)))
  )
```

Теперь воспользуемся across для того, чтобы сделать и средние и стандартные отклонения по этой переменной, при этом трансформировав 99 в пропущенные значения.

```{r, eval=F}
data %>% 
  mutate(
    across(starts_with("USL1s2_r"), ~na_if(.x, 99))
  ) %>% 
  summarize(
    across(starts_with("USL1s2_r"), list(
      ~ mean(.x, na.rm = T),
      ~ sd(.x, na.rm = T)))
  )
```

А теперь разберем, как можно было бы использовать case_when вместе с across().

```{r, eval=F}
data %>% 
  mutate(
    across(starts_with("USL1s2_r"), ~case_when(
      .x %in% c(4, 5) ~ 1L,
      .x %in% c(1:3) ~ 0L,
      TRUE ~ NA_integer_
    ))
  ) %>% 
  summarize(
    across(starts_with("USL1s2_r"), list(
      ~ mean(.x, na.rm = T),
      ~ sd(.x, na.rm = T)))
  )
```

## [Работа с двумя таблицами](https://dplyr.tidyverse.org/articles/two-table.html)

### Добавление новых переменных

  1. left_join() - добавить к первой таблице вторую, сохранив все наблюдения из первой
  2. right_join() - добавить к первой таблице вторую, сохранив все наблюдения из второй
  3. inner_join() - добавить к первой таблице вторую, сохранив все наблюдения, которые есть И в первой, И во второй (пересекаются)
  4. full_join() - добавить к первой таблице вторую, сохранив все наблюдения, которые есть ИЛИ в первой, ИЛИ во второй (пересекаются)
  
В основе соединение происходит автоматически, если названия общих переменных одинаковы.

```{r, eval=F}
data %>% 
  mutate(
    USL1s2_r1 = na_if(USL1s2_r1, 99),
    USL1s2_r2 = na_if(USL1s2_r2, 99),
    USL1s2_r3 = na_if(USL1s2_r3, 99),
    USL1s2_r4 = na_if(USL1s2_r4, 99),
    USL1s2_all = USL1s2_r1 + USL1s2_r2 + USL1s2_r3 + USL1s2_r4
  ) %>% 
  select(
    id, CommonStudent, USL1s2_all
  ) -> data_with_summed_USL1s2


data %>% 
  left_join(
    data_with_summed_USL1s2
  )
```

Если же названия различаются, то необходимо использовать аргумент by.
```{r, eval=F}
ПЕРВАЯ_ТАБЛИЦА %>% 
  left_join(ВТОРАЯ_ТАБЛИЦА, by = c("НАЗВАНИЕ_ПЕРЕМЕННОЙ_В_ПЕРВОЙ_ТАБЛИЦЕ_В_КАВЫЧКАХ" = "НАЗВАНИЕ_ПЕРЕМЕННОЙ_ВО_ВТОРОЙ_ТАБЛИЦЕ_В_КАВЫЧКАХ"))
```

```{r, eval=F}
data %>% 
  mutate(
    USL1s2_r1 = na_if(USL1s2_r1, 99),
    USL1s2_r2 = na_if(USL1s2_r2, 99),
    USL1s2_r3 = na_if(USL1s2_r3, 99),
    USL1s2_r4 = na_if(USL1s2_r4, 99),
    USL1s2_all = USL1s2_r1 + USL1s2_r2 + USL1s2_r3 + USL1s2_r4
  ) %>% 
  select(
    NEW_ID = id, 
    NEW_COM = CommonStudent,
    USL1s2_all
  ) -> data_with_summed_USL1s2_new_names

data %>% 
  left_join(
    data_with_summed_USL1s2_new_names,
    by = c('id' = 'NEW_ID', 'CommonStudent' = 'NEW_COM')
  )
  
```

## [Добавление новых наблюдений с помощью, bind_rows](https://dplyr.tidyverse.org/reference/bind.html)

Достаточно простая функция. Важно, чтобы все колонки присутствовали.

```{r, eval=F}
data %>% 
  slice(-(1:5)) %>% 
  bind_rows(
    data %>% 
      slice(1:5)
  )
```

# Домашнее задание

## Ознакомиться со следующими главами в книге R for Data Science:

  1. [Arrange](https://r4ds.had.co.nz/transform.html#arrange-rows-with-arrange)
  2. [Mutate](https://r4ds.had.co.nz/transform.html#add-new-variables-with-mutate)

## Скачать и постоянно использовать [Dplyr cheat sheet](https://github.com/rstudio/cheatsheets/raw/master/data-transformation.pdf)

## Попробуйте написать команду, которая бы сделала веса по данным студентов по курсам, а потом подсоединила бы эти веса к основной базе данных.