---
title: "Занятие 2"
output:
  html_document:
    css: style.css
    df_print: paged
---

1. Прочитайте несколько глав из книги R for Data Science и выполните упражнения из них:

  1. [Filter](https://r4ds.had.co.nz/transform.html#filter-rows-with-filter)
  2. [Select](https://r4ds.had.co.nz/transform.html#select)
  3. [Summarize](https://r4ds.had.co.nz/transform.html#grouped-summaries-with-summarise)


1. Включите библиотеки и загрузите базу данных под названием data
```{r}

```

2. Включите все переменные SERV, в которых нет приписки _r. Сохраните полученный результат в базу data_serv

```{r}

```

3. В каких переменных выражено отношение к учебному процессу? Проанализируйте количество пропущенных значений по каждой из этих переменных. Отличаются ли они или похожи? Посмотрите на количество пропущенных значений по каждой из этих переменных в разрезе по годам обучения. Что вы можете сказать по этому поводу?

```{r}

```

4. Найдите переменную "Оценка информирования об учебном процессе". Проанализируйте по ней средние, стандартные отклонения, медианы и межквартильный размах. Что вы можете сказать по поводу этой переменной? Сгруппируйте по базу по бакалаврам и магистрам и повторите анализ. Есть ли отличия между бакалаврами и магистрами по этой переменной?
```{r}

```

5. Какие еще фильтры, отборы и/и сводки, как вы думаете, вам могут понадобиться в работе? Есть ли сводки, которые не покрываются этими функциями?

